【裁判字號】    95,保險,49
【裁判日期】    970926
【裁判案由】    給付保險金
【裁判全文】
臺灣高雄地方法院民事判決              95年度保險字第49號
原      告  丙○○
訴訟代理人  吳文豊律師
被      告  安泰人壽保險股份有限公司
法定代理人  庚○○
訴訟代理人  李昌明律師
複代理人    陳妙泉律師
被      告  富邦產物保險股份有限公司
法定代理人  甲○○
訴訟代理人  丁○○
            乙○○
當事人間給付保險金事件，本院於民國97年9 月8 日言詞辯論終
結，判決如下：
  主  文
原告之訴駁回。
訴訟費用由原告負擔。
  事  實
一、本件被告安泰人壽保險股份有限公司（下稱安泰保險公司）
    之法定代理人原為戊○，嗣於訴訟中已變更為庚○○乙情，
    有原告提出之經濟部函、該公司變更登記表各乙件為證，庚
    ○○於民國97年8 月13日具狀聲明承受訴訟（見本院卷二第
    166 至168 頁），並通知對造，核無不合，應予准許。
二、原告主張：原告自84年2 月14日起，分別向訴外人美商美國
    安泰人壽保險股份有限公司台灣分公司（下稱安泰台灣分公
    司，嗣於95年3 月1 日由安泰保險公司承受全部營業及資產
    負債）、被告富邦產物保險股份有限公司（下稱富邦保險公
    司）投保如附表所示意外身故及殘廢保險、個人傷害保險及
    陸海交通安全保障等保險（保險金額、期間均詳如附表所示
    ）。嗣原告於94年11月21日下午2 時50分許，因騎乘腳踏車
    回大樓住處，在大樓剎車不及而高速撞及牆壁，導致原告頭
    部多處受傷，經文雄醫院診斷受有臉部多處挫擦傷、左前額
    血腫及疑似腦震盪等傷害。事隔2 日後，原告感覺右手、腳
    無力，故於94年11月23日上午前往財團法人私立高雄醫學大
    學附設中和紀念醫院（下稱高醫紀念醫院）急診外科就診，
    經醫師電腦斷層掃瞄診斷發現原告有腦血管阻塞即腦中風之
    症狀，其後，症狀惡化導致原告身體右側肢體包括手、腳偏
    癱即身體半邊癱瘓。經在高醫紀念醫院診斷認定原告因此次
    意外傷害導致中樞神經系統機能永久性損傷右側肢體遺存運
    動障礙。嗣原告自95年7 月14日起分別向被告申請殘廢保險
    金理賠，竟遭拒絕，爰本於保險契約法律關係提起本件訴訟
    ，請求被告給付保險金等情。並聲明：（一）安泰保險公司
    應給付原告新台幣（下同）1,956,522 元暨自起訴狀繕本送
    達翌日起至清償日止，按年息百分之5 計算之利息。（二）
    富邦保險公司應給付原告12,000,000元暨自起訴狀繕本送達
    翌日起至清償日止，按年息百分之5 計算之利息。
三、被告部分：
（一）安泰保險公司則以：
   1、原告因於84年2 月14日向安泰保險公司投保「增值分紅終
      身壽險」，附加「安泰意外傷殘保險附約」，而主張其於
      94年11月21日下午2 時50分，騎乘腳踏車剎車失靈，導致
      在其住家大樓地下室高速撞牆，發生頭部多處外傷，因此
      導致「腦中風」，造成「中樞神經系統機能永久性損傷右
      側肢體遺存運動障礙」。惟前開原告主張之「腦中風」係
      屬疾病所造成，並非「意外事故」引起，自不得請求給付
      保險金。
   2、又原告主張之理賠事由，既不屬保險契約附加意外傷殘保
      險附約條款中所定義「意外殘廢之保險範圍」，亦不符合
      意外傷殘保險附約條款中殘廢程度與保險金給付表第2 級
      第8 項「兩上肢、或兩下肢、或一上肢及一下肢，各有三
      大關節中之兩關節以上機能永久完全喪失者」之要件，故
      拒絕理賠等語置辯，並聲明：原告之訴駁回。
（二）富邦保險公司則以：
   1、依個人責任保險附加個人傷害保險條款第1 條規定承保範
      圍係: 「茲經雙方同意投保個人責任附加個人傷害保險（
      以下簡稱本附加險），本公司就被保險人於保險期間內，
      因遭遇意外傷害事故致其身體蒙受傷害而致殘廢或死亡時
      ，本公司依照本附加險之規定負給付保險公之責。前項所
      稱意外傷害事故，係指非由疾病引起之外來突發事故」，
      而按高醫紀念醫院附行字第0960001597號函認定原告為疾
      病，既不屬承保範圍，自不得請求給付傷害保險之保險金
      。
   2、再依交通傷害事故加倍保障附加條款第1 條承保範圍之「
      陸海交通安全保障」係指「被保險人於保險期間內發生下
      列意外傷害事故，並自意外傷害事故發生之日起一百八十
      日內致死亡或殘廢時，本公司按本附加條款之規定給付『
      陸海交通安全保障保險金』：1.搭乘或駕駛汽車期間之意
      外傷害事故。但不包含職業駕駛人之執行駕駛職務期間。
      2. 搭乘航空運輸工具以外之大眾交通運輸工具期間之意
      外傷害事故。3.被車輛或大眾交通運輸工具碰撞」。而依
      原告所述係騎乘腳踏車自行撞及牆壁所致，自非屬承保之
      範圍，伊不負保險責任。
   3、原告另主張伊應理賠保險金之75 %，惟依保單條款「殘廢
      等級與保險金給付表」之規定，給付金額為保險金額之75
      % 時，屬於殘廢程度第二級，其內容為: 「l.兩上肢或兩
      下肢、或一上肢及一下肢，各有三大關節中之兩關節以上
      機能永久完全喪失者。2.十手指缺失者。3.全身灼傷達65
      % 。」，原告既未符合上述情形，亦未提供其他任何認定
      殘廢等級之證明文件，自不得請求給付等語，資為抗辯，
      並聲明：（1） 原告之訴駁回。（2） 如受不利判決，願
      供擔保，請准宣告免為假執行。
四、兩造於本院協商不爭執事項如下：
（一）原告以自身為被保險人，於84年2 月14日向訴外人安泰台
      灣分公司投保增值分紅終身壽險（主契約，保單號碼Ｚ000
      000000-00 號），並附加投保安泰重大疾病定期保險附約
      （91年2 月6 日取銷，保單契約內容變更）、安泰重大疾
      病終身保險附約（91年2 月14日取銷，保單契約內容變更
      ）、安泰意外傷殘保險附約（下稱安泰意外險）。其中主
      契約保險金額為10萬元，保險期間自84年2 月14日起至終
      身。
（二）安泰意外險第7 條約定，被保險人於附約有效期間內，因
      遭受意外傷害事故，致其身體蒙受傷害而致殘廢時，安泰
      公司應給付保險金；所謂意外傷害事故，指非由疾病引起
      之外來突發事故。上開殘廢程度第二級，包含兩上肢、或
      兩下肢、或一上肢及一下肢機能永久完全喪失之情形，保
      險金給付比例為75﹪。
（三）安泰重大疾病定期保險附約第10條及安泰重大疾病終身保
      險附約第9 條均約定，所謂重大疾病，指附約持續有效3
      個月以後開始發生並經診斷之疾病，其中腦中風定義，指
      因腦血管突發病變導致腦血管出血、栓塞、梗塞，致事故
      發生6 個月後，經腦神經專科醫師認定仍遺留一肢以上機
      能完全喪失、兩肢以上運動或感覺障礙而無法自理日常生
      活之永久性神經機能障礙；但被保險人因遭受意外傷害事
      故致成癱瘓（指兩上肢、或兩下肢、或一上肢及一下肢機
      能永久完全喪失）者，不受前開3 個月之限制。
（四）安泰台灣分公司於95年3 月1 日將其在台灣之全部營業、
      資產負債等分割由新設之安泰保險公司承受。
（五）原告分別於94年7 月8 日、94年10月14日，以自身為被保
      險人，向富邦保險公司投保富邦個人責任保險，並均附加
      個人傷害保險（下稱富邦傷害險）、交通傷害事故加倍保
      障附約（下稱富邦交通險），保險契約期間均為1 年。
（六）富邦傷害險第1 條約定，富邦保險公司就被保險人於保險
      期間內，因遭遇意外傷害事故致身體蒙受傷害而致殘廢時
      ，負給付保險金之責；所謂意外傷害事故，指非由疾病引
      起之外來突發事故。
（七）富邦交通險第1 條約定，被保險人於保險期間內，因搭乘
      或駕駛汽車期間、或搭乘航空運輸工具以外之大眾交通運
      輸工具期間之意外傷害事故，或被車輛或大眾交通運輸工
      具碰撞，並自上開意外傷害事故發生日起180 日內致殘廢
      時，富邦保險公司應依約給付陸海交通安全保障保險金。
（八）富邦傷害險、富邦交通險之第2 級殘廢，均指兩上肢、或
      兩下肢、或一上肢及一下肢機能永久完全喪失，保險金給
      付比例為75﹪。
（九）原告於94年11月21日騎乘腳踏車返回其住處大樓地下停車
      場時，原告人車撞擊地下停車場牆壁（下稱系爭事故），
      原告當日自行前往文雄醫院就醫，經診斷有臉部多處挫擦
      傷、左前額血腫、疑似腦震盪之傷害。
（十）原告於94年11月23日至高醫紀念醫院就診，經診斷有左眼
      窩挫傷血腫、左側腦血管阻塞、急性腦梗塞、高血壓、高
      血脂等病症，並因急性左側中大腦動脈分枝梗塞造成右側
      肢體偏癱，於該日住院治療至94年12月2 日出院。
（十一）原告於95年8 月16日經高醫紀念醫院診斷因腦中風致中
        樞神經系統機能永久損傷右側肢體遺存運動障礙。
五、兩造於本院協商之爭點為：
（一）原告所受腦中風之傷害，是否系爭事故所引起？
（二）原告所受腦中風之傷害，是否達到安泰意外險、富邦傷害
      險及富邦交通險所稱之第2 級殘廢程度？
（三）系爭事故是否在富邦交通保險之承保範圍內？
（四）原告請求安泰保險公司給付安泰意外險之第 2 級殘廢保
      險金1,956,522 元；請求富邦保險公司給付富邦傷害險2,
      250,000 元、富邦交通險9,750,000 元及法定遲延利息，
      有無理由？
六、本院得心證之理由：
（一）原告所受腦中風之傷害，是否系爭事故所引起？
   1、原告主張因系爭事故受有臉部多處挫擦傷、左前額血腫及
      疑似腦震盪等傷害，並於事隔2 日後，因此事故造成左側
      腦血管痙攣形成急性梗塞，致右側肢體癱瘓等情，固據提
      出文雄醫院於95年8 月17日所出具之診斷證明書1 紙、高
      醫紀念醫院分別於95年7 月13日、同年月14日、同年8 月
      16日所出具之診斷證明書共3 紙（見本院卷一第11頁、第
      13 至15 頁）為據；且另援引證人即大樓值勤管理員己○
      ○於本院準備程序中證述：伊值班時，原告騎腳踏車回來
      ，從地下停車場入口柵欄空隙下地下道，約幾秒後，伊聽
      到碰的一聲很大聲，跑下去看時，原告已經連人帶車倒在
      車道轉彎處之牆壁前，伊看原告爬不起來，左臉有挫傷，
      便扶原告起來至管理室休息，原告坐了約30分鐘，便自己
      走路去醫院就醫等語為憑。惟查，依文雄醫院、高醫紀念
      醫院前揭診斷證明書記載意旨及己○○證詞，雖可證明原
      告於系爭事故發生後，受有前揭臉部多處挫擦傷等傷勢，
      嗣後出現急性腦梗塞等症狀，然尚無從依此逕推認原告於
      事隔2 日後發生腦中風暨中樞神經系統機能永久損傷右側
      肢體遺存運動障礙等症狀與系爭事故間存有相當因果關係
      。況前揭高醫紀念醫院之診斷證明書亦同時載明原告患有
      高血壓、高血脂等慢性疾病，倘參諸本院向文雄醫院函調
      原告歷年之就診紀錄顯示（見本院卷一第138 至143-1 頁
      ），可見原告於系爭事故發生前未久即94年10月11日、同
      年月19日，均曾因高血壓性心臟病、無充血性心臟衰竭、
      純高膽固醇血症等疾病就診，是原告主張其所受腦中風之
      傷害係因系爭事故所致乙節，能否採信，殊非無疑。
   2、次查，本院就原告就診紀錄及導致其腦中風之原因等情進
      一步函詢高醫紀念醫院，據該院先後函覆略以：原告因突
      發性右側無力於94年11月23日經急診入院檢查治療，住院
      後經核磁共振掃瞄檢查結果為急性大腦梗塞、頸動脈及顱
      內血管超音波檢查顯示雙側動脈硬化現象，經治療後，病
      情穩定，於94年12月2 日出院。目前續於門診持續控制血
      壓及血脂肪；又原告曾於94年11月23日經急診於神經內科
      住院診療，經住院診斷為腦梗塞、高血壓及高血脂症，故
      於95年11月9 日所開立之病歷摘要表中「病因」勾選為「
      疾病」，此疾病即為長期高血壓、高血脂導致動脈硬化及
      腦部血管梗塞；再因住院病史無法詳細得知之前之求診經
      過，故勾選「不詳」；暨「雙側動脈硬化現象」其診斷根
      據為此次住院之頸動脈超音波檢查結果，其意義為長期有
      動脈硬化之危險因子存在，導致動脈硬化，隨時有可能造
      成進一步之心臟血管及腦部血管阻塞等語（見本院卷一第
      144 頁、卷二第7 頁），有函附病歷資料影本及病歷摘要
      、頸動脈超音波檢查報告單等在卷可按（見本院卷一第14
      5 至168 頁、卷二第8 頁），堪認原告腦中風及中樞神經
      系統機能永久損傷右側肢體遺存運動障礙等傷害之病因應
      係疾病所致，是原告主張因系爭事故左側頭部遭受撞擊，
      造成左側腦血管痙攣而急性梗塞，導致腦中風云云，即難
      遽採。此外，原告雖另指稱：高醫紀念醫院企圖以前揭函
      覆資料影響法院對本案之判斷云云，並以原告腦中風與系
      爭事故是否具因果關係乙節尚有爭議為由，聲請再送行政
      院衛生署醫事審議委員會（下稱醫審會）為鑑定，惟本院
      衡諸高醫紀念醫院係原告於本件系爭事故發生之初之就診
      醫院，對於原告病情發展之情況當有一定程度之瞭解，是
      該院依據原告之病歷資料先後為前開函覆，其所提供之專
      業意見應堪採認，況該院與當事人並無利害關係，衡情，
      自無故為偏頗不實函覆之必要，益徵原告前揭主張無據，
      核無再送醫審會鑑定之必要，併此敘明。
（二）原告所受腦中風之傷害，是否達到安泰意外險、富邦傷害
      險及富邦交通險所稱之第2 級殘廢程度？
   1、原告雖提出高醫紀念醫院前揭於95年7 月14日、95年8 月
      16日所出具之診斷證明書2 紙，以為主張伊所受傷害已達
      安泰意外險、富邦傷害險及富邦交通險所稱之第2 級殘廢
      程度，然為被告所否認。經查，依安泰意外險殘廢程度與
      保險金給付表關於第二級殘廢（第8 項）保險金給付約定
      ：「兩上肢、或兩下肢、或一上肢及一下肢，各有三大關
      節中之兩關節以上機能永久完全喪失者，保險金給付比例
      為75﹪。」其中註解第5 點載明：「關節機能的喪失」乙
      節，係指關節永久完全僵硬或關節不能隨意識活動而言。
      而所謂「機能永久完全喪失者」，依該附表註解第12點所
      示，係指：「經六個月之治療其機能完全喪失者」；另富
      邦傷害險、交通險關於第二級殘廢保險金給付之約定，於
      附表殘廢等級與保險金給付表中，亦明揭上開相同之意旨
      等情，有兩造所不爭執之保險契約條款及殘廢程度與保險
      金給付表影本在卷足憑（見本院卷一第35頁、卷二第89頁
      ），堪予認定。次查，原告因急性左側中大腦動脈分之梗
      塞造成右側肢體偏癱，且因上述疾病（腦中風）中樞神經
      系統機能永久性損傷右側肢體遺存運動障礙等情，業如上
      述，揆諸前揭說明，原告主張所受之傷害已達殘廢等級與
      保險金給付表第二級第8 項（富邦傷害險、交通險部分為
      第9 項）所謂之「關節機能永久完全喪失」之殘廢程度云
      云，即難採信。
   2、此外，本院就原告前揭病況是否已達機能永久完全喪失之
      程度乙節，函詢高醫紀念醫院，據該院以97年5 月5 日高
      醫附行字第0970001403號函覆稱：該院開立前開診斷書時
      ，原告係在急性病程中，無法判斷未來機能是否會永久完
      全喪失等語（見本院卷二第150 頁）以觀，顯難認原告目
      前腦中風所受之傷害已達安泰意外險、富邦傷害險及富邦
      交通險所稱之第2 級殘廢程度。
（三）綜上所述，原告所受腦中風之傷害既非系爭事故所致，且
      所受傷害之程度亦不符合保險契約所約定前揭第二級殘廢
      給付要件，自不得據以請求給付保險金。而按被告如爭點
      （一）、（二）之抗辯，既屬有據，則關於「系爭事故是
      否在富邦交通保險之承保範圍內？」、「原告請求安泰保
      險公司給付安泰意外險之第2 級殘廢保險金1,956,522 元
      ，請求富邦保險公司給付富邦傷害險2,250, 000元、富邦
      交通險9,750 ,000 元 及法定遲延利息，有無理由？」等
      爭點，即無審究之必要，爰不再論述。
七、從而，原告主張因系爭事故致其受有相當第二級殘廢程度之
    傷害，本於保險契約法律關係，請求被告安泰保險公司、富
    邦保險公司分別給付原告1,956,522 元、12,000,000元，暨
    均自起訴狀繕本送達翌日起至清償日止，按年息百分之5 計
    算之利息，均無理由，應予駁回。
八、本件判決之基礎已臻明確，兩造其餘之攻擊防禦方法及舉證
    ，核與判決無影響，毋庸一一論列，併此敘明。
九、據上論結，本件原告之訴為無理由，依民事訴訟法第78條，
    判決如主文。
中    華    民    國    97    年    9     月    26    日
                    民事六庭  審判長法  官  李昭彥
                                    法  官  賴文珊
                                    法  官  鄭凱文
以上正本係照原本作成。
如不服本判決，應於送達後20日內，向本院提出上訴狀並表明上
訴理由，如於本判決宣示後送達前提起上訴者，應於判決送達後
10日內補提上訴理由書（須附繕本）。
中    華    民    國    97    年    9     月    26    日
                                    書記官  張家瑜
附表：
┌─────┬──────┬──────┬─────────┐
│          │  投保項目  │ 應理賠金額 │                  │
│投保公司  │  (名  稱)  │(新台幣：保 │     保險期間     │
│          │            │ 險金75%)   │                  │
├─────┼──────┼──────┼─────────┤
│安泰保險公│意外身故及│1,956,522元 │自民國84年2月14日 │
│司        │  殘障保險金│            │時起至民國104年2月│
│          │  0000000元 │            │14日24時起        │
│          │            │            │                  │
│          │            │            │                  │
├─────┼──────┼──────┼─────────┤
│富邦保險公│個人傷害保│     150萬元│自民國94年7月8日午│
│司        │  險200萬元 │            │夜12時起至民國95年│
│          │            │            │7月8日24時止      │
│          ├──────┼──────┼─────────┤
│          │陸海交通安│     600萬元│自民國94年7月8日午│
│          │  全保障800 │            │夜12時起至民國95年│
│          │  萬元      │            │7月8日24時止      │
│          ├──────┼──────┼─────────┤
│          │個人傷害保│      75萬元│自民國94年10月14日│
│          │  險        │            │午夜12時起至民國95│
│          │            │            │年10月14日24時止  │
│          ├──────┼──────┼─────────┤
│          │陸海交通安│     375萬元│自民國94年10月14日│
│          │  全保障500 │            │午夜12時起至民國95│
│          │  萬元      │            │年10月14日24時止  │
└─────┴──────┴──────┴─────────┘


司法院資訊處製作；財團法人民間司法改革基金會備份。
